【裁判字號】    99,消債更,284
【裁判日期】    991116
【裁判案由】    更生事件
【裁判全文】
臺灣板橋地方法院民事裁定           99年度消債更字第284號
聲  請  人  甲○○原名溫桂綾.
上列當事人聲請消費者債務清理事件，本院裁定如下：
    主  文
聲請人宴鋌自中華民國九十九年十一月十六日下午四時起開始
更生程序。
命司法事務官進行更生程序。
    理  由
一、按法院開始更生程式之裁定，應載明其年、月、日、時，並
    即時發生效力。次按法院裁定開始更生或清算程式後，得命
    司法事務官進行更生或清算程式，必要時得選任律師、會計
    師或其他適當之自然人或法人為監督人或管理人，消費者債
    務清理條例第45條第1 項、第16條第1 項定有明文。
二、本件聲請意旨略以：聲請人現金無任何財產，每月收入新臺
    幣（下同）23,000元，但每月必要之生活及扶養開支，則要
    20,007元。其負債總額為3,250,274元，且多是年息高達20%
    的高利貸，累積到現在，一個月的利息就要40,000多元，聲
    請人就算不吃不喝，也負擔不起。雖希望能與銀行協商，降
    低每月償還金額，但銀行的要求仍然太高，超過聲請人之能
    力，聲請人實在負擔不起。故聲請人現今之負債總額已超過
    其資產總額甚多，且每個月都無法償還銀行要求的金額，應
    認其已達不能清償債務或有不能清償之虞之程度，符合聲請
    更生之條件，爰請求裁定准予更生云云。
三、查聲請人於提出本件更生之聲請前，曾向聲請人之最大債權
    金融機構中國信託商業銀行表明協商之意思，經中國信託商
    業銀行以聲請人「無法負擔任何還款條件」為由通知協商不
    成立乙節，有聲請人所提中國信託商業銀行前置協商不成立
    通知書在卷可參。而聲請人據以聲請更生，本院自應綜合聲
    請人目前全部收支及財產狀況，評估是否已不能維持符合人
    性尊嚴之最基本生活條件，而有「不能清償或不能清償之虞
    」之情。經查：
（一）聲請人主張其任職於力榮營造有限公司每月薪資約23,000
      元，業據聲請人所附在職服務證明書、薪資單及勞工保險
      異動查詢在卷可憑。而查，參酌消費者債務清理條例之立
      法目的，係為使不幸陷入經濟困境之人得以清理債務、重
      建生活，並在清理過程中能保有符合人性尊嚴之最低基本
      生活，而非維持債務人過去慣常之寬逸生活，是於評估債
      務人是否有不能清償或履行原協商方案是否顯有重大困難
      時，並非由聲請人任意主張其基本生活費用之數額，否則
      將造成揮霍無度以致清償能力降低，反而易使更生程序無
      從進行，則本院認以聲請人居住於臺北縣，應依行政院主
      計處公佈之98年度臺灣省每人每月最低生活費用10,792元
      ，計算聲請人必要生活費用，始為合理，又聲請人每月尚
      須支出未成年子女林鎮宇之扶養費用4,500。綜上，聲請
      人每月所需必要生活費用、子女扶養費用共計為15,292元
      。
（二）則查，聲請人於聲請本件更生前，曾與最大債權銀行中國
      信託商業銀行就無擔保債權進行協商，經中國信託商業銀
      行提供兩階段還款方案，每月還款5,000 元（72期0 利率
      ），待6 年後重新評估。然上開還款方案尚未包含匯誠第
      一資產管理股份有限公司、慶銀資產管理股份有限公司、
      第一金融資產管理股份有限公司及良京實業股份有限公司
      之債務，顯見聲請人每月收入扣除協商金額後，若再額外
      清償資產管理股份有限公司之債務，自無力維持其個人之
      基本生活，以及支付子女之扶養費用，自堪認其情形係屬
      不能清償債務。此外，本件又查無聲請人有消費者債務清
      理條例第6 條第3 項、第8 條或第46條各款所定駁回更生
      聲請之事由存在，則聲請人聲請更生，應屬有據，自應准
      許。
四、依消費者債務清理條例第11條第1項、第45條第1項、第16條
    第1項，裁定如主文。聲請人於更生程序開始後，應另提出
    足以為債權人會議可決或經法院認為公允之更生方案以供採
    擇，俾免更生程序進行至依消費者債務清理條例第61條規定
    應行清算之程度，附此敘明。
中    華    民    國    99    年    11    月    16    日
                  民事第二庭    法  官  張谷輔
上為正本係照原本作成
本件不得抗告
本裁定已於99年11月16日下午4時公告
中    華    民    國    99    年    11    月    16    日
                                書記官  郭群裕

司法院資訊處製作；財團法人民間司法改革基金會備份。
